【裁判字號】    97,審訴,2006
【裁判日期】    970827
【裁判案由】    清償借款
【裁判全文】
臺灣高雄地方法院民事判決            97年度審訴字第2006號
原      告  新榮資產管理股份有限公司
法定代理人  甲○○○
                        3號
訴訟代理人  丙○○
被      告  丁○○
兼訴訟代理人乙○○
當事人間請求清償借款事件，本院於民國97年8 月13日言詞辯論
終結，判決如下：
  主  文
被告應連帶給付原告如附表一所示本金、利息及違約金。
訴訟費用新台幣貳萬壹仟陸佰玖拾壹元由被告連帶負擔。
  事實及理由
一、原告主張：訴外人新光人壽保險股份有限公司（下稱新光人
    壽公司）於民國95年5 月30日將其對被告之債權讓與原告，
    並依金融機構合併法第18條規定，自同日起連續5 日將債權
    讓與通知，公告於新聞紙，原告已合法取得新光人壽對被告
    之債權。而被告丁○○於83年8 月31日邀同被告乙○○為連
    帶保證人向新光人壽公司借款，約定借款金額、期間及利息
    計算方式均如附表二所示。詎被告丁○○僅繳納本息至附表
    二所載最後繳款日，依約其債務視為全部到期，經新光人壽
    公司聲請拍賣抵押物部分受償後，尚餘如附表一所示本金、
    利息及違約金未予清償。而乙○○為本件借款之連帶保證人
    ，依法應負連帶清償之責。爰依消費借貸及連帶保證之法律
    關係，求為判決如主文第一項所示。
二、原告主張之事實，業據提出與其所述相符之債權讓與證明書
    、債權讓與公告登報證明、住宅貸款借據、保證書、臺灣嘉
    義地方法院民事執行處88年度執字第8700號強制執行金額計
    算書分配表等件為證。被告雖均以：伊等係向新光人壽公司
    借款，或擔任連帶保證人，並非向原告借款，且新光人壽公
    司前曾對伊等起訴，經鈞院駁回等語為辯。惟按：
  (一)債權之讓與，非經讓與人或受讓人通知債務人，對於債務人
    不生效力，但法律另有規定者，不在此限，民法第297 條第
    1 項定有明文。又以收購金融機構不良債權為目的之資產管
    理公司，其處理金融機構之不良債權，適用本法第18條第3
    項之規定；金融機構為概括承受、概括讓與，債權讓與之通
    知得以公告方式代之，不適用民法第297 條第1 項之規定，
    金融機構合併法第15條第1 項、第18條第3 項亦有明文。而
    本件原告為資產管理公司，其收購新光人壽公司之不良債權
    ，就此債權讓與之事實，依前揭說明，得以公告方式代替通
    知，而原告就其受讓新光人壽公司對被告債權之事實，業以
    登報公告方式為之，有其提出之前揭債權讓與證明書、債權
    讓與公告登報證明可稽，是此債權讓與對被告即生效力，被
    告自不得以原告非原貸與人，而拒向原告清償。
  (二)至新光人壽公司前固曾對被告起訴，惟因未依法繳納足額裁
    判費，經本院限期命其補繳而未補正，乃以本院90年度訴字
    第1272號裁定駁回其訴，此有該件民事裁定影本在卷可按，
    而此裁定僅屬程序上之裁定，並無確定實體法律關係之效力
    ，是原告提起本訴並無違反一事不再理之原則，且前揭裁定
    亦無從影響本件實體上之判斷。
    綜上所述，被告所辯均無可採，原告主張之前開事實，堪屬
    信實。
四、按借用人應於約定期限內，返還與借用物種類、品質、數量
    相同之物；遲延之債務，以支付金錢為標的者，債權人得請
    求依法定利率計算之遲延利息，但約定利率較高者，仍從其
    約定利息；當事人得約定債務人不履行債務時，應支付違約
    金，民法第478 條前段、第233 條第1 項、第250 條第1 項
    分別定有明文。又數人負同一債務，明示對於債權人各負全
    部給付之責任者，為連帶債務，民法第272 條第1 項已有明
    文，而所謂連帶保證債務，係指保證人與主債務人負同一債
    務，對於債權人各負全部給付之責任者而言（最高法院45年
    度第1426號判例參照）。又連帶債務人之債權人，得對於債
    務人中之一人或數人，或其全體，同時或先後請求全部或一
    部之給付，且連帶債務未全部履行前，全體債務人仍負連帶
    責任，民法第273 條亦定有明文。本件被告丁○○因未依約
    繳納借款本息，依其與原告間之約定，全部債務視為到期，
    經原告聲請拍賣抵押物部分受償後，尚欠上述本金、利息及
    違約金未予清償，而被告乙○○為連帶保證人，依前揭規定
    ，自應負連帶清償責任。從而，原告依消費借貸及連帶保證
    之法律關係，請求被告連帶給付如主文第一項所示欠款、利
    息及違約金，洵屬有據，應予准許。
五、結論：本件原告之訴為有理由，依民事訴訟法第385 條第1
    項前段、第85條第2 項，判決如主文。
中    華    民    國    97    年    8     月    27    日
                    民事第二庭  法  官  甯  馨
以上正本係照原本作成。
如不服本判決，應於送達後20日內，向本院提出上訴狀並表明上
訴理由，如於本判決宣示後送達前提起上訴者，應於判決送達後
10日內補提上訴理由書（須附繕本）。
中    華    民    國    97    年    8     月    27    日
                                書記官  蔡靜雯
┌──────────────────────────────────────────────────┐
│附表一：97年度審訴字第2006號                                                                        │
├──┬──────┬─────┬─────┬──────┬─────────┬───────────┤
│編號│應給付金額  │利息起算日│   利率   │違約金起算日│違約金計算方式    │  備 考               │
├──┼──────┼─────┼─────┼──────┼─────────┼───────────┤
│001 │2,085,342元 │89.10.26  │年息9.375%│89.10.26    │按左開利率20%計算 │債權本息及違約金計至89│
│    │            │          │          │            │                  │.10.25止，合計為3,899,│
│    │            │          │          │            │                  │122 元，經原告聲請拍賣│
│    │            │          │          │            │                  │抵押物（嘉義地方法院88│
│    │            │          │          │            │                  │年執字第8700號），受償│
│    │            │          │          │            │                  │1,813,780元，尚不足2,0│
│    │            │          │          │            │                  │85,342元              │
└──┴──────┴─────┴─────┴──────┴─────────┴───────────┘
┌──────────────────────────────────────────────────┐
│附表二：97年度審訴字第2006號之借款明細                                                              │
├──┬──────┬─────┬─────┬─────┬───────┬────────┬─────┤
│編號│借  款  人  │連帶保證人│借款金額  │借款期間  │約定利息      │約定違約金      │最後繳息日│
├──┼──────┼─────┼─────┼─────┼───────┼────────┼─────┤
│001 │丁○○      │乙○○    │3,330,000 │83.08.31～│按年息9.375%計│逾期清償在6 個月│89.10.25  │
│    │            │          │元        │103.08.31 │算，嗣後得改依│以內，按左列利率│          │
│    │            │          │          │分240 期按│浮動利率計算  │10%，逾期清償在6│          │
│    │            │          │          │月平均攤還│              │個月以上，其超過│          │
│    │            │          │          │本息      │              │6個月部分，按左 │          │
│    │            │          │          │          │              │列利率20%計算   │          │
└──┴──────┴─────┴─────┴─────┴───────┴────────┴─────┘


司法院資訊處製作；財團法人民間司法改革基金會備份。
